【裁判字號】    95,交聲,779
【裁判日期】    951130
【裁判案由】    聲明異議
【裁判全文】
臺灣高雄地方法院刑事裁定             95年度交聲字第779號
原處分機關  高雄市政府
異  議  人  乙○○
上列受處分人因交通案件，對於高雄市交通事件裁決所95年10月
17日所為之處分（原處分：高市府交裁字第32-B00000000號），
聲明異議，本院裁定如下：
    主  文
原處分撤銷。
乙○○駕車行經有燈光號誌管制之交岔路口闖紅燈，處罰鍰新臺
幣壹仟捌佰元，並記違規點數點；又違反處罰條例之行為，拒
絕停車接受稽查而逃逸，處罰鍰新臺幣仟元，並記違規點數壹
點。
    理  由
一、原處分機關處分意旨略以：受處分人即異議人乙○○於民國
    95年9 月23日19時45分許，騎乘其所有、車牌號碼ＹＡＯ—
    １２６號重型機車（以下稱上開機車），在高雄市○○路與
    翠屏路口，因駕車行經有燈光號誌管制之交岔路口闖紅燈、
    且有違反道路交通管理處罰條例、不聽勤務人員制止等違規
    事由，經高雄市政府警察局楠梓分局翠屏派出所警員以高市
    警交字第B00000000 號舉發違反道路交通管理事件通知單逕
    行舉發，該機關爰依道路交通管理處罰條例第53條第1 項、
    第60條第1 項之規定，以高市府交裁字第32-B00000000號裁
    決裁處異議人罰鍰新台幣4 千8 百元整，罰鍰限於95年11
    月16日前繳納，自96年1 月16日起加倍罰鍰為新台幣1 萬5
    百元等語。
二、聲明異議意旨則謂：異議人於上述違規時間，已下班回到家
    中，且未再外出，並未騎乘前開機車行經案發地點，為此爰
    聲明異議，請求撤銷原處分云云。
二、按汽車駕駛人，行經有燈光號誌管制之交岔路口闖紅燈者，
    處1,800 元以上5,400 元以下罰鍰，並記違規點數3 點；按
    又汽車駕駛人，駕駛汽車有違反本條例之行為，經交通勤務
    警察或依法令執行交通稽查任務人員制止時，不聽制止或拒
    絕停車接受稽查而逃逸者，除按各該條規定處罰外，處3,00
    0 元以上6,000 元以下罰鍰，並記違規點數1 點，道路交通
    管理處罰條例第53條、第60條第1 項、第63條第1 項第1款
    、第3 款分別定有明文。再按汽車駕駛人之行為有不服指揮
    稽查而逃逸之情形，當場不能或不宜攔截製單舉發者，得逕
    行舉發，且應記明車輛牌照號碼、車型等可資辨明之資料，
    以汽車所有人為被通知人製單舉發，道路交通管理處罰條例
    第7 條之2 第1 項第4 款、第4 項分別訂有明文。
三、經查：
  (一)異議人雖堅詞否認其有騎乘上開機車於上開時地涉有上揭違
    規事實，然此節業據證人即舉發本件之高雄市政府警察局楠
    梓分局翠屏派出所警員甲○○到庭證述：其於95年9 月23日
    晚上7 點多站在高雄市○○路與翠屏路交岔路口處之惠民路
    西向慢車道路邊執勤，當時上開機車沿德賢路由東向西行駛
    ，闖越德賢路與翠屏路交岔路口之紅燈，直接駛入惠民路西
    向快車道，因德賢路過翠屏路後改稱惠民路，其於違規時間
    、在違規路口走入惠民路西向慢車道鳴笛且舉起指揮棒攔停
    ，示意上開機車駕駛人停車，但是該機車並沒有停車，仍沿
    惠民路西向左側快車道繼續行駛，現場另一名一起值勤的同
    事與其所看到的車號一樣，所以其等確定車牌沒有記錯才予
    以舉發等語屬實（見本院95年11月29日調查筆錄）。蓋以我
    國機車牌照之排列方式乃採取前3 碼為英文字母、後3 碼為
    數字之編排模式，是依此組合方式將產生00000000種不同之
    牌照號碼（26＊26＊26＊10＊10＊10＝00000000），是倘由
    不同之人各自任意選擇一組號碼加以核對，其相符之機率將
    微乎其微。是依證人甲○○所述，本件乃經其與在場之同事
    互相確認所察看之車牌一致後、始行填單舉發，足見其等前
    開舉發過程之正確性應堪認定。再衡諸本件舉發警員甲○○
    為依法執行交通勤務之警員，與異議人並不相識，亦無仇怨
    ，其依法執公務，應無任意設詞誣攀之理。且交通警員掣單
    舉發違反道路交通管理處罰條例所列之違規事實，本質上為
    行政處分，係公務員基於職務上權力，依法就特定之具體事
    件所為具有公法上效果之單方行政行為，基於公務員為公法
    上行為具有公信力之原則，該行政處分當可被推定為真正，
    其據以依法處分之事實認定亦為真正無誤。本此公信原則，
    立法者賦予行政機關制定違反道路交通管理事件統一裁罰基
    準及處理細則，使勤務警員得當機處分以達其維護交通秩序
    、安全之行政目的，否則國家行政勢必窒礙難行。據此，刑
    事訴訟法就犯罪證據相關規定中，與屬行政秩序罰之交通違
    規裁罰本質不合之部分，自不在準用之列。是以本件異議人
    既未能舉證敘明員警舉發有何違誤情事，本院復查無任何證
    據足資證明確有捏造事實、違法取締之情事，則值勤員警本
    其維護交通秩序、安全職責所為之舉發，自應受到合法、正
    確之推定。基此，上開機車確有前述交通違規之情至為明灼
    ，堪予採信。
  (二)次者，異議人陳稱：於本件違規當時即95年9 月23日19時45
    分許，其已於同日18時33分自其所任職之公司下班，且騎乘
    上開機車於同日19時許返抵高雄市○○區○○街105 巷1 號
    10樓住處與家人共進晚餐，未再外出，並無可能騎乘上開機
    車行經舉發地點一節，亦據異議人提出惠普鑫公司打卡單及
    其自公司下班返家之路線圖各1 件在卷可證。則由異議人所
    述，即其自承上開機車於上開違規時間之前係由其自己使用
    中，並未陳稱上開機車於上開違規時間有何失竊或借予他人
    使用一節以觀，足認上開機車於上開違規時間非由異議人以
    外之人使用中。再由異議人上開所述，其既已於同日18時33
    分自其所任職之公司下班，且騎乘返回高雄市○○區○○街
    105 巷1 號10樓住處，依時間推估而言，其於同日19時45分
    騎乘上開機車行經上開地點，非無可能。至於異議人陳稱：
    其已於該日19時許返家未再外出，且自公司返家路線不可能
    經過違規地點等語。然衡諸異議人平日下班之時間及用餐等
    作息，係屬日常生活例行之狀況，非屬特殊事由，於斯時迄
    今已逾2 月，異議人之家人未必得以明確記憶上開違規時間
    當日之作息，即便其明確證述，其記憶是否有誤，抑或其證
    言究否實在，不無疑問，故即便本院傳訊異議人之家人到院
    ，且其均證述如異議人所陳，其證言亦屬難採；反之，衡之
    證人甲○○身為警察人員，執勤經驗必然熟稔，且依卷內資
    料並無任何事證足以證明其證言係屬虛偽，亦無證據證明其
    有捏造事實、違法取締之情事，況證人甲○○與異議人並不
    認識，彼此間亦無恩怨嫌隙，其到庭作證須復經具結擔保其
    證言之信憑性，否則將受有偽證罪追訴之危險，當不至任意
    構陷異議人有此違規，故其上述證言應較之異議人之家人所
    可能之證言為可採信。是以，並無傳訊異議人之家人證述之
    必要。據此，異議人辯稱當時並未行經該處云云，自非可採
    。
  (三)綜上，上開機車確有前述交通違規之情，且上開機車於上開
    違規時間非由異議人以外之人使用中，足證異議人確有騎乘
    上開機車於上開時地於紅燈期間穿越翠屏路口，並於員警攔
    停後，拒絕出示證件接受稽查之違規情事。是異議人辯稱其
    當時並未行經該處，亦未有上開闖紅燈及拒絕接受稽查之行
    為云云，洵非可採。異議人於上開時地之違規事實，堪以認
    定。
四、綜上所述，異議人之異議難認有理由，裁決機關就異議人之
    違規行為，裁處罰鍰，本非無見。惟本件異議人所違反者，
    既係道路交通管理處罰條例第53條第1 項及第60條第1 項之
    規定，裁決機關於為裁決時，即應於科處罰鍰外，分別併記
    違規點數3 點、1 點，始符規定，且上開記點之處罰，係屬
    強制規定，無從減免。本件高市府交裁字第32-B 00000000
    號裁決書僅科處罰鍰，漏未於處罰主文欄上併記異議人違規
    點數，自亦難認允洽。是異議人之異議雖無理由，惟原處分
    亦有上述瑕疵，自亦無可維持，揆諸上開道路交通案件處理
    辦法第20條前段之規定，即應由本院將原處分撤銷，並依前
    揭道路交通管理處罰條例第53條第1 項、第60條第1 項、第
    63 條 第1 項第1 款、第3 款及違反道路交通管理事件統一
    裁罰標準及處理細則第44條第1 項等規定，就異議人之違規
    行為，自為裁定如主文所示，以資適法。
五、據上論斷，應依道路交通案件處理辦法第20條前段，裁定如
    主文。
中    華    民    國    95    年    11    月    30    日
                     交通法庭  法  官  洪乙心
以上正本證明與原本無異。
如不服本裁定應於送達後5日內向本院提出抗告狀。
中    華    民    國    95    年    11    月    30    日
                                書記官  吳良美


司法院資訊處製作；財團法人民間司法改革基金會備份。
